臺北高等行政法院判決
　　　　　　　　　　　　　　　　　　 93年度訴字第3107號
　　　　　　　　　　　　　　　.
原　　　告　甲○○
被　　　告　臺北縣政府
代　表　人　乙○○代理縣長）.
訴訟代理人　戊○○
　　　　　　丁○○
上列當事人間因就業服務法事件，原告不服行政院勞工委員會中
華民國93年7月20日勞訴字第0930019927號訴願決定， 提起行政
訴訟。本院判決如下︰
    主  文
原告之訴駁回。
訴訟費用由原告負擔。
    事  實
壹、事實概要：
    緣原告於民國（以下同） 91年1月間起，未經許可，為雇主
    丙○○辦理印尼籍監護工SUMIATI MOHAMAD SUYUDI（女，護
    照號碼：AD710903，以下簡稱S君） 招募、聘僱、離境等相
    關事宜，嗣經臺北縣政府警察局土城分局查獲，被告認原告
    違反就業服務法第34條第2項規定， 爰依同法第65條規定以
    93年 2月27日北府勞動字第0930084672號就業服務法罰鍰處
    分書處以罰鍰新臺幣（以下同）30萬元。原告不服，提起訴
    願，遭駁回後，遂向本院提起行政訴訟。
貳、兩造聲明：
一、原告聲明：求為判決訴願決定及原處分均撤銷。
二、被告聲明：求為判決駁回原告之訴。
、兩造爭點：
    原告是未經許可，為雇主丙○○辦理申請引進外籍監護工S
    君？或僅是代雇主丙○○送件而已？
一、原告陳述：
１、行政院勞工委員會（以下簡稱勞委會）准許雇主自行申請外
    勞，並由他人代為送件。原告未收取雇主丙○○與外籍監護
    工S君任何一文錢。外籍監護工S君是其姊姊介紹給雇主丙○
    ○並協助來台。外籍監護工 S君來台文件是其自己在印尼找
    印尼仲介辦理。
２、原告之行為不符合「就業服務業務」之定義，原處分以原告
    之行為該當未經許可從事就業服務業務之要件，顯然與事實
    不符：
(1)、就業服務法第35條第1項規定： 「私立就業服務機構得經營
    下列就業服務業務：一、職業介紹或人力仲介業務。二、接
    受委任招募員工。三、協助國民釐定生涯發展計畫之就業諮
    詢或職業心理測驗。四、其他經中央主管機關指定之就業服
    務事項。」勞委會頒訂「私立就業服務機構收費項目及金額
    標準」第2條規定：「本標準收費項目定義如下：一、 登記
    費：辦理求職或求才登錄所需之費用。二、介紹費：媒合求
    職人與雇主成立聘僱關係所需之費用。三、職業心理測驗費
    ：評量求職人之職業能力等所需之費用。四、就業諮詢費：
    協助求職人了解其就業人格特質，釐定其就業方向所需之費
    用。五、服務費：辦理經中央主管機關依本法第三十五條第
    一項第四款指定之就業服務事項所需之費用，包含接送外國
    人所需之交通費用。」得由此知私立就業服務機構從事「就
    業提供服務」之業務收取對價報酬之內容。
(2)、勞委會82年7月23日台82勞職業字第29931號函釋：「關於政
    府運用社會資源聯合辦理就業服務計畫中，委託人民團體辦
    理就業服務轉介乙案，經查係屬政府主管機關基於業務需要
    ，委託民間團體辦理就業服務資訊傳遞或求職求才申請文件
    ，如推介輔導就業轉介卡等之引導民眾知所利用公立就業服
    務機構之服務，因不涉實質就業服務業務，故毋需依就業服
    務法第35條之規定申請許可。」由是可知所從事者是否為就
    業服務法之「就業服務業務」，而需依就業服務法第35條規
    定申請許可，尚須視其是否涉「實質就業服務業務」，若僅
    辦理「就業服務資訊傳遞」或「求職求才申請文件」、「引
    導民眾知所利用公立就業服務機構之服務」，尚非從事就業
    服務法之就業服務，無須申請許可，故顯然未可一概而論。
(3)、再者，就所謂「就業服務業務」是否具有對慣性而言？依就
    業服務法第13條規定：「公立就業服務機構辦理就業服務，
    以免費為原則。但接受雇主委託招考人才所需之費用，得向
    雇主收取之。」與第35條第2項規定： 「私立就業服務機構
    經營前項就業服務業務得收取費用，其收費項目及金額，由
    中央主管機關定之，就業服務法第35條亦有明文。」對此以
    觀，可知公立就業服務機構以免費為原則，私立就業服務機
    構以收費為原則。再依勞委會82年2月17日台82勞職業字第3
    3544號函釋：「關於依公司法成立之人力管理公司或依民法
    及其相關法令申請立案之財團法人或社團法人，如其登記項
    目涉及就業服務者，是為私立就業服務機構，而須依本法第
    35條規定，經勞工行政機關許可後方得設立。至於依工會法
    成立之工會團體，依工會法第5條第2款規定其任務為會員就
    業之輔導，其輔導之對象係工會會員，而非以營利為目的之
    仲介行為。是以，工會團體如依上開法律規定對其會員為非
    營利之就業服務行為，與一般私立就業服務機構所從事之就
    業服務自屬不同。」以此解釋函觀之，顯然主管機關亦認為
    私立就業服務機構之就業仲介服務行為具有營利之目的，即
    有對價性，非有對價性之行為即不屬就業服務法之「就業服
    務」。是綜上而言，就業服務法係以私立就業服務機構因收
    有費用作為就業服務之代價，故為管理起見，要求於設立前
    需經許可，且所從事者即為「就業服務」之「業務」，此業
    務具有對慣性，否則即不屬於就業服務法所稱「就業服務」
    「業務」。職是，原告所從事之行為，是否該當「就業服務
    業務」，端視是否符合上揭媒合求職人與雇主成立聘僱關係
    之職業介紹或人力仲介業務、接受委任招募員工、協助求職
    人了解其就業人格特質，釐定其生涯發展計劃及就業方向之
    就業諮詢、評量求職人之職業能力之職業心理測驗、辦理經
    中央主管機關依本法第35條第1項第4款之就業服務事項等行
    為，且需具有營利之「對慣性」而有實質「就業服務業務」
    行為，始足當之。原告所辯未為就業服務行為，乃在於原告
    並未為雇主仲介與介紹外籍女傭，僅係受雇主之託代為辦理
    台灣部分文件之送件，且原告亦未曾依前揭收費標準或任何
    事由向雇主收受分文報酬。外籍女傭之部分純係由雇主所識
    之外勞於印尼覓妥仲介公司辦理印尼部分之文件與流程。且
    原告亦未曾向女傭收取任何金錢。如何竟謂原告從事就業服
    務業務？
３、原告送件行為悉依勞委會之規範而作業：
(1)、原告在協助雇主丙○○之初始詢問勞委會：
、雇主可否自行申請辦理外籍女傭的國內中請文件？是否合法
    ？勞委會答：可以的，合法。
、如果雇主不克前來是否可以委託他人代為辦理？是否合法？
    勞委會亦答：可以的，合法。
(2)、在雇主聘僱外籍勞工申請書中亦要求勾選：
、本申請案無委任私立就業服務機構辦理　　　或
、本申請案係委任私立就業服務機構辦理（請擇一勾選）
(3)、按勞委會86年12月23日台勞職外字第 0903244號公告有關
    受理外籍女傭申請案（退保證金類除外）雇主或委任代理人
    親自取件之原則，該號公告嗣經該會於93年 4月13日勞職外
    字第0000000000號公告停止適用第0000000000號公告與之相
    似，僅補充增加「雇主委任他人臨櫃代送聘僱第二類外國人
    ，而未於申請表中加蓋私立就業服務機構公司章者，經加附
    雇主委託書及送件人之身分證正反面影本」之規定。比對二
    公告內容觀之，顯然從來亦未有限制雇主不得委請他人送件
    之規定。是以本件雇主委請原告送件，如何得認原告係從事
    就業服務業務？
４、被告指控：
(1)、如果沒有直接聘僱這個大前提存在，原告的行為都已經違法
    了。依被告所言，是否如果有直接聘僱就不違法了嗎？就原
    告向勞委會的查詢，直接聘僱與非直接聘僱，在國內的申請
    手續文件，並沒有任何差異。有差異的部分是在國外部分。
    直接聘僱國外手續申請可以不經過國外仲介公司。非直接聘
    僱國外手續申請一定要經過國外仲介公司。
(2)、被告稱丙○○在筆錄上都承認在境外的聘僱都是委由原告辦
    理。此指控與事實不符，是沒有的事，全是被告憑空捏造虛
    構言詞。
(3)、翻譯是翻譯的行為，原告不懂印尼語，無法參與協談，且原
    告不認識翻譯，只是與雇主和女傭到火車站接翻譯（女傭的
    親戚）。
(4)、被告主張雇主自行辦理的公告只是一個公告，並不是法律的
    規定，所以雇主不能自行申請。而且求才登記、招募許可、
    聘僱許可，都要經過許可才能辦理。其說詞顯然與前揭法令
    大相違背。
四、綜上所陳，原處分顯然與事實法令不符，爰請判決如原告訴
    之聲明。
二、被告陳述：
１、按就業服務法第34條第2項前段規定： 「未經許可，不得從
    事就業服務業務。…」
２、原告訴稱：勞委會准許雇主自行申請外勞，並由他人代為送
    件。原告未收取雇主丙○○與外籍監護工 S君任何一文錢。
    外籍監護工 S君是其姊姊介紹給雇主丙○○並協助來台。外
    籍監護工S君來台文件是其自己在印尼找印尼仲介辦理。
３、惟原告未經許可，為丙○○辦理S君之就業服務， 違反就業
    服務法第34條第2項規定。 據丙○○於偵訊筆錄稱「（你聘
    僱該外勞前有無向勞委會職業訓練局之就業服務中心辦理求
    才登記？）有，我有委託書委由甲○○幫我辦理。」「（你
    有無委託仲介公司辦理引進外勞來台工作事宜？係何仲介公
    司？從業人員為何？）有，仲介公司名稱好像叫『元鼎』（
    以下簡稱該公司），但我不知道確定名稱筆劃是不是這樣。
    是該公司從業人員甲○○幫我辦理聘僱外勞事宜。」「（你
    有無與該公司從業人員甲○○簽立聘僱外勞事宜之委託書？
    ）有簽立委託書。」「（你所聘僱之印尼籍外勞SUMIATI MO
    HAMAD SUYUDI於甫入境之初，甲○○有無偕同翻譯人員至你
    居住所，幫向該外勞說明工作項目所須之事？）有，因為該
    外勞剛入境不太會說中文。」「（你委託甲○○辦理該外勞
    及入境後協調等相關事宜，你有無支付仲介費予甲○○？）
    沒有支付。」原告於偵訊筆錄稱「（丙○○曾於91年 5月31
    日申請印尼籍幫傭SUMIATI MOHAMAD SUYUDI，據丙○○於警
    訊中供稱：SUMIATI MOHAMAD SUYUDI係丙○○以書面委託你
    代為辦理申請相關事宜…等語云云，是否屬實？）是的。」
    「（你幫丙○○代為辦理SUMIATI MOHAMAD SUYUDI申請事宜
    時，是否有簽訂書面契約？）辦理事宜時，只要是需要遞件
    的，我們都簽有委託書。」「（你以何名義幫丙○○代為辦
    理SUMIATI MOHAMAD SUYUDI申請事宜？是否有居中收取任何
    費用？）因我與丙○○大姑…，我又清楚申請外勞相關事宜
    ，所以在她的請託下，義務代為辦理SUMIATI MOHAMAD SUYU
    DI申請事宜。」「（丙○○曾於警訊中指稱他曾於92年11月
    5日或6日委託你代為遣返SUMIATI MOHAMAD SUYUDI離境…等
    語云云，是否屬實？是否有簽具委託書？）丙○○曾於92年
    11月5至7日夜間有委託我代為遣返該名外勞離境，…我只記
    得他有寫一張約略要求我代辦理該名外勞離境，如有逃跑之
    情事，要我負責…等語之字條，我有在該張字條簽名以示負
    責。」原告稱勞委會准許雇主自行申請外勞，並由他人代為
    送件乙節；惟依勞委會87年2月20日臺（87）勞職外字第052
    104號函釋： 有關就業服務業務內容，經本會審慎研議後修
    正本會81年10月3日函釋為： 以外勞引進過程中，凡向勞工
    行政主管機關申辦之國內人才招募、招募許可、聘僱許可、
    展延聘僱許可、遞補、轉換雇主許可、變更聘僱事宜等，均
    屬就業服務法第36條第3款 「其他經中央主管機關指定之就
    業服務事項」，應依同法第35條規定向主管機關申請許可，
    取得許可後，方得從事該等業務；原告為丙○○招募、聘僱
    、離境等相關事宜，且原告未服務於元鼎人才顧問有限公司
    ，故原告已違反就業服務法第34條第2項規定 「未經許可，
    不得從事就業服務業務」。原告另稱 S君是其姊介紹給雇主
    並協助來台、 S君來台文件是其自己在印尼找印尼仲介辦理
    乙節，原告所稱僅證實 S君申請來台工作之簽證相關事宜非
    原告併同辦理，惟並不影響原告未經許可為丙○○辦理招募
    及聘僱事實，故原告違法明確矣。
４、綜上所述，原告所提陳述理由不足，爰請判決如被告答辯之
    聲明。
    理  由
一、按「未經許可，不得從事就業服務業務。…」為就業服務法
    第34條第2項所明定。
二、本件原告於91年1月間起， 未經許可，為雇主丙○○辦理印
    尼籍監護工S君招募、聘僱、離境等相關事宜， 嗣經臺北縣
    政府警察局土城分局查獲，被告認原告違反就業服務法第34
    條第2項規定，爰依同法第65條規定以93年2月27日北府勞動
    字第0930084672號就業服務法罰鍰處分書處以罰鍰30萬元。
    原告不服，循序提起訴願及本件行政訴訟。
三、原告於本件行政訴訟中訴稱，勞委會准許雇主自行申請外勞
    ，並由他人代為送件。原告未收取雇主丙○○與外籍監護工
    S君任何一文錢。外籍監護工S君是其姊姊介紹給雇主丙○○
    並協助來台。外籍監護工 S君來台文件是其自己在印尼找印
    尼仲介辦理云云。惟查：
１、依勞委會87年 2月20日台勞職外字第052104號函釋：「…
    有關就業服務業務內容，經本會審慎研議後修正本會81年10
    月3日函釋為： 以外勞引進過程中，凡向勞工行政主管機關
    申辦之國內人才招募、招募許可、聘僱許可、展延聘僱許可
    、遞補、轉換雇主許可、變更聘僱事宜等，均屬就業服務法
    第36條第3款 『其他經中央主管機關指定之就業服務事項』
    ，應依同法第35條規定向主管機關申請許可，取得許可證後
    ，才得從事該等業務。…」
２、本件觀諸丙○○之偵訊筆錄：「（你聘僱該外勞前有無向行
    政院勞工委員會職業訓練局之就業服務中心辦理求才登記？
    ）有，我有委託書委由甲○○幫我辦理。」「（你有無委託
    仲介公司辦理引進外勞來台工作事宜？係何仲介公司？從業
    人員為何？）有，仲介公司名稱好像叫『元鼎』（以下簡稱
    該公司），但我不知道確定名稱筆劃是不是這樣。是該公司
    從業人員甲○○幫我辦理聘僱外勞事宜。」「（你有無與該
    公司從業人員甲○○簽立聘僱外勞事宜之委託書？）有簽立
    委託書。」「（你所聘僱之印尼籍外勞SUMIATI MOHAMAD SU
    YUDI於甫入境之初，甲○○有無偕同翻譯人員至你居住所，
    幫向該外勞說明工作項目所須之事？）有，因為該外勞剛入
    境不太會說中文。」「（你委託甲○○辦理該外勞及入境後
    協調等相關事宜，你有無支付仲介費予甲○○？）沒有支付
    。」原告之偵訊筆錄：「（丙○○曾於91年 5月31日申請印
    尼籍幫傭SUMIATI MOHAMAD SUYUDI，據丙○○於警訊中供稱
    ：SUMIATI MOHAMAD SUYUDI係丙○○以書面委託你代為辦理
    申請相關事宜…等語云云，是否屬實？）是的。」「（你幫
    丙○○代為辦理SUMIATI MOHAMAD SUYUDI申請事宜時，是否
    有簽訂書面契約？）辦理事宜時，只要是需要遞件的，我們
    都簽有委託書。」「（你以何名義幫丙○○代為辦理SUMIAT
    I MOHAMAD SUYUDI申請事宜？是否有居中收取任何費用？）
    因我與丙○○大姑…，我又清楚申請外勞相關事宜，所以在
    她的請託下，義務代為辦理SUMIATI MOHAMAD SUYUDI申請事
    宜。」「（丙○○曾於警訊中指稱他曾於92年11月5日或6日
    委託你代為遣返SUMIATI MOHAMAD SUYUDI離境…等語云云，
    是否屬實？是否有簽具委託書？）丙○○曾於92年11月5至7
    日夜間有委託我代為遣返該名外勞離境，…我只記得他有寫
    一張約略要求我代辦理該名外勞離境，如有逃跑之情事，要
    我負責…等語之字條，我有在該張字條簽名以示負責。」丙
    ○○於本院行準備程序中證稱：「（偵訊筆錄中證人陳述『
    我不知道如何辦理聘僱外勞來台的事，所以才會委請甲○○
    幫我處理，當時甲○○如需要我什麼、提供何資料，我就提
    供給他辦理』，是否屬實？）（經閱覽後）是，這是實情，
    當初我也這樣講。」「（證人是否知道辦理聘僱需要什麼文
    件？）我不記得了，我沒有去問勞委會，不知道需要些什麼
    文件，原告告訴我要什麼文件，我就給他什麼文件。」暨原
    處分卷附之求才登記證明書、勞委會91年 4月26日勞職外字
    第0910519112號函、91年 6月20日勞職外字第0910593569號
    函（按該二函雇主丙○○之送達處所均為臺北縣土城市○○
    路13號2樓原告之居所）等， 足見雇主丙○○就申請引進印
    尼籍監護工乙事完全外行，全憑原告為其辦理印尼籍監護工
    S 君招募、聘僱、離境等相關事宜，且當時原告未服務於元
    鼎人才顧問有限公司， 故原告已違反就業服務法第34條第2
    項前段「未經許可，不得從事就業服務業務」之規定，原告
    訴稱其僅代雇主丙○○送件而已云云，顯不足採。至於原告
    有無收取報酬，亦無礙於其已違反該條項規定。
３、原告另訴稱S君是其姊介紹給雇主並協助來台、S君來台文件
    是其自己在印尼找印尼仲介辦理云云，縱使屬實，亦僅能表
    明 S君申請來台工作之簽證相關事宜非原告併同辦理，惟並
    不影響原告未經許可，為雇主丙○○辦理印尼籍監護工 S君
    招募、聘僱、離境等事實。
四、綜上所述，原告之陳詞均不可採，則被告所為處原告罰鍰30
    萬元之處分，揆諸首揭規定，並無違誤，訴願決定予以維持
    ，亦無不合。原告徒執前詞，訴請撤銷訴願決定及原處分，
    並無理由，應予駁回。
五、本件事證已臻明確，兩造其餘攻擊防禦方法均與本件判決結
    果不生影響，故不逐一論述，併此敘明。
據上論結，本件原告之訴為無理由， 爰依行政訴訟法第98條第3
項前段判決如主文。
中　　華　　民　　國　　94　　年　  8   　月　　31  　日
   　　　　　                第四庭審判長法  官 徐瑞晃
             　　　　　                  法  官 李得灶
                       　　　　　        法  官 吳慧娟
上為正本係照原本做成。
如不服本判決，應於送達後20日內，向本院提出上訴狀並表明上
訴理由，如於本判決宣示後送達前提起上訴者，應於判決送達後
20日內補提上訴理由書（須按他造人數附繕本）。
中　　華　　民　　國　　94　　年　  8   　月　　31　　日
                                         書記官 劉道文
